【裁判字號】    89,上易,2280
【裁判日期】    901031
【裁判案由】    違反著作權法
【裁判全文】
臺灣高等法院刑事判決                          八十九年度上易字第二二八號
    上  訴  人  臺灣板橋地方法院檢察署檢察官
    被      告  甲○○
右上訴人因被告違反著作權法案件，不服臺灣板橋地方法院八十九年度易更字第三號
，中華民國八十九年四月十日第一審判決（起訴案號：臺灣板橋地方法院檢察署八十
八年度偵字第二０六四四號）提起上訴，本院判決如左：
    主  文
上訴駁回。
    理  由
一、公訴意旨略以：被告甲○○於民國八十八年九月一日，向不詳姓名綽號「小沈」
    之男子，購買他人擅自重製滾石國際音樂、華納國際音樂、寶麗金唱片、歌林天
    龍音樂事業、福茂唱片音樂、瑞星唱片、科藝百代、新力哥倫比亞音樂、博德曼
    、巨石音樂、臺灣藝能動音、豐華唱片、香港商環球國際音樂及艾迴華等股份有
    限公司享有著作權之雷射唱片及錄音帶，意圖銷售而陳列於其擺設位於台北縣永
    和市○○路一○三巷七號六合夜市場前之攤位。迨於同年月二日中午十二時許，
    為警查獲，並扣得擅自重製之雷射唱片四百二十七片及錄音帶六百六十二片。因
    認被告涉犯著作權法第九十三條第一項第三款之罪嫌。
二、原審法院以：本件告訴代理人據以提出告訴之委任狀，係事先將委任人印章逐一
    蓋妥，於委任狀被告名字及攤位地點等欄位留白，事先備妥數份空白正本委任狀
    ，被告及設攤地點原屬不明確，待查獲後才填上攤位負責人之名字及設攤地點，
    業據會同警方前往取締被告甲○○之告訴代理人乙○○供承在卷（見本院八十八
    年度易字第三八九二號卷第二十二頁八十八年十一月五日訊問筆錄），核與告訴
    代理人吳宣諭陳稱乙○○取締時，係先將委任狀影印，由取締的人帶出去，有人
    檢舉時，即持該委任狀會同警察前往取締之情節相符（見同上卷第十四頁八十八
    年十月二十九日訊問筆錄），依偵查卷內所附告訴代理人乙○○八十八年九月二
    日所提出之刑事委任狀所示，除被告名字及設攤地點為手寫填具於空白欄外，餘
    均為打字列印後影印之格式，亦足證上情非虛。則告訴代理人所提委任狀係事先
    填好，顯為事前概括授權，因認本件告訴不合法而為判決公訴不受理之諭知。
三、上訴意旨則以告訴係向偵查機關申告犯罪事實並表示訴追之意思，但不以指明犯
  人為必要。本件告訴人等得知四維街夜市攤位有人販賣盜版ＣＤ及錄音帶，即全
    權委任告訴代理人乙○○會同警察至現場取締，並提出告訴，此有委任狀上表明
    告訴代理人乙○○有代告訴人對涉嫌侵害告訴人著作權之人提起告訴之權自明，
    告訴人當時雖知有犯罪行為在犯罪地點進行，但不確知犯罪人之真實姓名及其確
    實設攤地，而無法立即填寫被告之姓名或被取締之地點，乃暫時空白，但告訴人
    所欲追訴之對象已鎖定在該次搜索行動中被警方查獲之犯罪嫌疑人，並非告訴人
    就尚未發生之犯罪行為或尚未存在之犯罪事實之「概括授權」，而是已經作具體
    個案之授權，乙○○依告訴人之授權填具被告姓名及設攤地，告訴當屬合法，而
    縱法院認告訴人在偵查中之告訴並不合法，依刑事訴訟法第二百七十三條第三項
    之規定，法院亦應定期間，以裁定命告訴人補正，原審未命告訴人補正，逕為判
    決駁回，自有違誤。況本件當場查扣之盜版ＣＤ有四百二十七片，錄音帶有六百
    六十二卷，揆諸台灣高等法院八十二年度上訴字第七一八九號判決意旨，如此龐
    大之數量，顯見被告係以常業之故意實施犯罪，依著作權法第一百條但書之規定
    ，常業犯屬非告訴乃論之罪，故本件不論告訴是否合法，即屬非告訴乃論之罪，
    原判決誤為不受理之判決，自應撤銷云云。
四、查本件被告於案發為警獲案後，於警訊中供承伊原係以販賣皮包為業，八十八年
    八月中旬在樹林鎮○○路一傳統市場內向一沈姓男子買入前開ＣＤ片（偵查卷第
    七頁），於偵查中亦自承伊自九月份始開始販賣云云（同上卷第三十五頁）。公
    訴人亦認被告並非常業犯而依犯著作權法第九十三條第一款第三項提起公訴，並
    未認定被告係以犯該條之罪為常業，而本件確未經合法告訴，告訴代理人朱晉輝
    雖在八十八年十月二十九日於原審審理程序進行中補提刑事告訴狀，惟告訴應以
    書狀或言詞向檢察官或司法警察官為之，為刑事訴訟法第二百四十二條第一項前
    段所明定，故告訴乃論之罪，如得為告訴之人，在偵查中未向檢察官或司法警察
    官提出告訴者，雖得於事實審法院審理程序進行中，為追訴條件欠缺之補正，然
    告訴人仍應以書狀或言詞向檢察官或司法警察官補行告訴，並由檢察官或司法警
    察官將告訴狀或筆錄移送法院，方屬合法之告訴，而後法院始得為實體上判決。
    本案告訴代理人所補提之告訴狀並未依循此等方式為之，其告訴有違法律規定之
    情事，並未因之而補正。再者：刑事訴訟法第二百七十三條第三項規定起訴或其
    他訴訟行為，於法律上必備之程式有欠缺，而其情形可補正者，法院應定期間，
    以裁定命其補正。其中所謂得以補正者，係指該補正事項並不影響於告訴權之發
    動者而言，諸如住、居所或其他相關之年籍資料等，與告訴權之發動與否無關者
    而言，若已經涉及告訴權發動與否之情形，即屬難以補正，是事前尚未知悉有此
    犯罪事實及其犯罪嫌疑之人，所為事先概括性授權告訴者，於法即難謂得以補正
    ，否則基於訴訟程序公正中立第三者角色之法院，若果原告訴權尚未合法發動，
    而由法院主動命其為告訴權之發動，實質上已屬介入人民權利紛爭之不公正角色
    ，換言之，已經逾越公訴偵查權限，而非裁判者權限。從而，原審為諭知本件公
    訴不受理之判決，經核並無不合，上訴意旨指摘原判決不當求予撤銷改判，為無
    理由，應駁回其上訴。並不經言詞辯論為之。
據上論斷，應依刑事訴訟法第三百七十二條、第三百六十八條判決如主文。
中    華    民    國     九十     年       十       月       三十一     日
                          臺灣高等法院刑事第十八庭
                              審判長法  官  吳敦
                                    法  官  吳  明  峰
                                    法  官  林  陳  松
右正本證明與原本無異。
不得上訴。
                                    書記官  鎖  瑞  嶺
中    華    民    國     九十     年      十一      月         一       日


司法院資訊處製作；財團法人民間司法改革基金會備份。
